臺灣高等法院臺南分院刑事判決　　　　　　 九十一年度上易字第五九九號　　 Ｃ
　　　上　訴　人　臺灣臺南地方法院檢察署檢察官
　　　被　　　告　乙　○　○
右上訴人因被告妨害秘密案件，不服臺灣臺南地方法院九十年度易字第二四八九號中
華民國九十一年二月二十日第一審判決（起訴案號：臺灣臺南地方法院檢察署九十年
度偵字第一○二四六號），提起上訴，本院判決如左：
      主      文
上訴駁回。
      理      由
一、公訴意旨略以：被告乙○○係有配偶之人，曾與告訴人甲○○交往一段時日，嗣
    因甲○○深覺不妥，而決意與乙○○斷絕往來，詎料乙○○竟一再糾纏陳女，於
    民國（下同）八十九年間起，即多次打電話要求與甲○○見面、談話，均為陳女
    所拒；乙○○仍不死心，竟於九十年八月十一日（起訴書誤載為同年月十九日）
    上午十時許，駕駛自用小客車，停在臺南縣仁德鄉○○路○段保安車站前，無故
    以照相竊錄告訴人甲○○非公開之活動，經告訴人甲○○發覺後予以制止，乙○
    ○仍不罷休。因認被告乙○○涉有刑法第三百十五條之一第二款之竊錄罪嫌等語
    。
二、按犯罪事實應依證據認定之，無證據不得推定犯罪事實；又不能證明被告犯罪或
    其行為不罰者，應諭知無罪之判決，刑事訴訟法一百五十四條、第三百零一條第
    一項定有明文。次按無故以錄音、照相、錄影或電磁紀錄竊錄他人非公開之活動
    、言論或談話者，構成竊錄罪，此為刑法第三百十五條之一第二款所明定，既謂
    「竊錄」，即須乘他人不知或以秘密之方式為之，始符合該條之構成要件；參諸
    增訂該條之立法理由為「目前社會使用照相、錄音、錄影、望遠鏡及各種電子、
    光學設備者，已甚普遍，惟以之為工具，用以窺視、竊聽、竊錄他人隱私活動、
    言論或談話者，已危害社會善良風氣及個人隱私，實有處罰之必要，爰增列該條
    明文處罰之」，益見該條之構成要件除須以照相、錄音、錄影、望遠鏡及各種電
    子、光學設備等為工具外，尚須以窺視、竊聽、竊錄等乘他人不知或以秘密之方
    式使用上開科技設備，用以擷取他人隱私活動、言論或談話者，始足當之，合先
    敘明。
三、本件公訴人認被告乙○○涉犯上開竊錄犯行，無非以被告於偵查中坦承有於上開
    時、地，自不同角度對著告訴人照相，主要是照告訴人之攤位等情不諱（見偵查
    卷第七頁反面筆錄），核與告訴人指訴之情節相符，為其主要之論據。然訊據被
    告乙○○堅決否認有上開犯行，辯稱其係公然拍照，並非秘密為之云云。經查：
（一）按告訴乃論之罪，告訴人之告訴，祇須指明所告訴之犯罪事實及表示希望訴追
      之意思，即為已足。其所訴之罪名是否正確或無遺漏，在所不問（最高法院七
      十三年度台上字第五二二二號裁判意旨參照）。查本件告訴人甲○○於警局初
      訊時，雖主張欲控告被告恐嚇及妨害名譽，未主張欲控告被告妨害秘密，然其
      於警訊中所告訴之事實，除被告恐嚇及妨害名譽之事實外，亦指訴陳稱：被告
      於上開時地以照相機對伊照相，使伊無法作生意等情（見九十年八月十一日警
      訊筆錄），足見告訴人於警訊中已就被告對其照相，涉犯妨害秘密罪嫌之事實
      具體指明，並表示希望訴追之意思，其所訴之罪名雖有遺漏被告妨害秘密之部
      分，然依照上開說明，被告涉犯妨害秘密罪嫌部分，仍應認業經告訴人合法告
      訴，合先敘明。
（二）證人即告訴人於原審調查時證稱：被告開車停在伊之攤位旁，在車上拿起相機
      一直照伊，【伊請被告不要照】，被告不肯，還叫伊笑一笑等語（見原審卷第
      一四頁）；嗣於原審審理時，經質以：告訴人為何知道被告對其拍照一情時，
      亦陳稱：因被告一到就拿著照相機對著伊照，【被告還叫伊笑一笑】，要伊去
      報警等語（見原審卷第六一頁）。是依告訴人之指訴，被告一到告訴人之攤位
      前，即拿起相機對著告訴人拍照，告訴人對被告之拍照行為，【非但知情，尚
      且出言制止】，足見被告並非乘告訴人不知，或以其他秘密方式，用相機拍攝
      告訴人，揆諸前揭說明，即與刑法第三百十五條之一第二款所規定「竊錄」之
      構成要件不符，應不構成竊錄罪。
四、綜上所述，足見被告係以公開之方式拍照，並非乘告訴人不知，或以其他秘密方
    式，用相機拍攝。此外，復查無其他積極證據足資認定被告有何妨害秘密竊錄犯
    行，是被告被訴竊錄之罪自屬不能證明。原審以不能證明被告犯罪，諭知被告無
    罪，核無不合。檢察官上訴意旨指稱被告著手拍攝與告訴人發覺制止之短暫間隔
    ，即告訴人不知之時間，因而仍應有妨害秘密竊錄之犯行云云。惟告訴人係於公
    共場所即臺南縣仁德鄉○○路○段保安車站前，向位於車站前攤位公開場所之告
    訴人照相，不管被告照相時告訴人有否注意到，被告係於公開場合向位於公開場
    所之告訴人為之，衡情自非【竊錄】告訴人之隱私活動。否則若謂「告訴人不知
    之時間即有妨害秘密竊錄犯行」之適用，則記者拍照、人像取景等均有涉法之虞
    ，有將觸法要件無限上綱之可能，應非立法之本意。因而被告所為於道德層次固
    有可議之處，然所為與刑法第三百十五條之一第二款所規定「竊錄」之構成要件
    ，尚屬有間，縱告訴人於被告第一次拍照之前有不知之情事，本院亦難以竊錄罪
    相繩，是檢察官之上訴為無理由，自應予駁回。
據上論結，應依刑事訴訟法第三百六十八條，判決如主文。
本案經檢察官羅清溪到庭執行職務。
中    華    民    國      九十一      年      六      月      十三      日
                                  臺灣高等法院臺南分院刑事第四庭
                                      審判長法官  陳    義    仲
                                            法官  宋    明    蒼
                                            法官  蔡    崇    義
右正本證明與原本無異。
不得上訴。
                                      法院書記官  李    育    儒
中    華    民    國      九十一      年      六      月     十七       日
附錄法條：
刑法第三百一十五條之一：
有左列行為之一者，處三年以下有期徒刑、拘役或三萬元以下罰金：
一  無故利用工具或設備窺視、竊聽他人非公開之活動、言論或談話者。
二  無故以錄音、照相、錄影或電磁紀錄竊錄他人非公開之活動、言論或談話者。
